臺灣雲林地方法院刑事裁定　　　　　　 100年度聲字第1226號
聲　請　人　臺灣雲林地方法院檢察署檢察官
被　　　告　林傳竣
上列被告因違反毒品危害防制條例案件（100 年度毒偵字第1407
號），聲請人聲請單獨宣告沒收物（100年度聲沒字第274號），
本院裁定如下：
    主  文
聲請駁回。
    理  由
一、聲請意旨略以：被告林傳竣施用第二級毒品安非他命，經依
    臺灣桃園地方法院100年度毒聲字第505號裁定送法務部矯正
    署雲林看守所附設勒戒處所觀察、勒戒後，認無繼續施用毒
    品之傾向，於民國100 年11月04日釋放出所，有上開刑事裁
    定及本署檢察官釋放通知書在卷可參。被告前於偵查中坦承
    警方扣案之8 小包（毛重合計4.18公克）白色結晶物為毒品
    安非他命，屬違禁物，爰依毒品危害防制條例第18條第1 項
    前段、刑法第40條第2項，聲請單獨宣告沒收銷燬等語。
二、按違禁物或專科沒收之物得單獨宣告沒收，刑法第40條第2
    項定有明文。次按刑法規定得專科沒收之物，不問屬於犯人
    與否應沒收之物，若案未起訴或不起訴，則應由檢察官聲請
    法院以裁定沒收之，此有司法院18年院字第67號解釋足資參
    照。而我國刑事訴訟已改採改良式當事人進行主義，由檢察
    官負實質之舉證責任，是檢察官就聲請單獨宣告沒收之物是
    否係違禁物或得專科沒收之物，自應負責舉證證明。
三、經查：
  (一)被告林傳竣因違反毒品危害防制條例案件，業經臺灣雲林地
    方法院檢察署《下稱雲林地檢署》檢察官於100 年11月11日
    ，以100 年度毒偵字第1110號、第1407號、第1408號、第14
    09號為不起訴處分確定，有該不起訴處分書1 份在卷可按（
    見雲林地檢署100 年度毒偵字第1407號偵查卷宗《下稱雲檢
    偵卷》第32頁），合先敘明。被告於本案遭警查扣之疑似安
    非他命8 小包（毛重合計4.18公克），固經被告於警詢及偵
    訊時供稱：該8 包係安非他命云云（見臺灣桃園地方法院檢
    察署100 年度毒偵字第1918號偵查卷宗第8 頁反面、第23頁
    ）云云。然被告或犯罪嫌疑人供稱被警查扣之物為毒品者，
    經鑑定結果，並非全然屬實，此於實務上常有所聞，是該8
    小包扣案物是否確為第二級毒品安非他命，自應經過專業鑑
    定，始得確認。又被告於被查獲後所採尿液經送驗結果，雖
    檢出第二級毒品安非他命、甲基安非他命陽性反應，有桃園
    縣政府警察局八德分局檢體紀錄表、被採尿人尿液暨毒品真
    實姓名與編號對照表、正修科技大學超微量研究科技中心10
    0 年04月25日報告編號R00-0000-000號尿液檢驗報告各1 紙
    附卷可稽（見雲檢偵卷第12頁至第14頁），惟前揭驗尿結果
    僅足證明被告有施用第二級毒品甲基安非他命之犯行，不能
    以之逕行推論檢察官聲請沒收銷燬之8 小包扣案物即係第二
    級毒品安非他命（尤其甲基安非他命與安非他命雖同屬第二
    級毒品，但兩者仍非相同之毒品）。而本院遍查全案卷內資
    料，並無任何鑑定報告足以證明檢察官聲請沒收銷燬之該8
    小包扣案物確係第二級毒品安非他命。是依本件檢察官所提
    出之證據，尚不能直接證明所欲聲請沒收銷燬之8 小包扣案
    物係第二級毒品，而屬刑法第38條第1項第1款所列之違禁物
    ，則本件聲請於法尚有未合，應予駁回。
  (二)又依司法院18年院字第67號解釋意旨，專科沒收之違禁物應
    由檢察官聲請法院以裁定沒收之，此為檢察官之職權，則檢
    察官為本案聲請時，自應先證明欲宣告沒收之物確係違禁物
    ，如不能確信係違禁物時，自應先送有關單位檢驗或鑑驗，
    不得遽依刑法第40條第2 項規定提出專科沒收之聲請，亦不
    得主張應由法院逕送鑑定，否則將有破壞政府分設機關處理
    公務制度之嫌，併此敘明（臺灣高等法院臺南分院100 年度
    抗字第9號刑事裁定意旨參照）。
四、依刑事訴訟法第220條，裁定如主文。
中    華    民    國  100     年    11    月    30    日
                  刑事第四庭    法  官  廖國勝
以上正本證明與原本無異。
如不服本裁定，應於送達後5 日內向本院提出抗告狀。( 須附繕
本)
                                書記官  李雅怡
中    華    民    國  100     年    11    月    30    日